---
title: 'A4 Análisis de varianza y repaso del curso'
author: "Autor: Angel Vicente Sanjuan Martin"
date: "Diciembre-Enero 2021/22"
output:
  pdf_document: 
    fig_width: 4
    toc: yes
  word_document: default
  html_document: 
    number_sections: yes
    theme: cosmo
    toc: yes
    toc_depth: 2
---

```{r echo = TRUE, message= FALSE, warning=FALSE}
knitr::opts_chunk$set(echo = TRUE)
```
## Introducción
El conjunto de datos CensusIncomedata.txt se inspira (ha sido modificado por motivos académicos) en un elemento de la base de datos disponible en la web Machine Learning Repository: https://archive.ics.uci.edu/ml/datasets/Adult.

Este conjunto de datos contiene información de una muestra extraída a partir de un censo, en el que para cada persona, se registran los salarios aparte de información personal adicional. El conjunto de datos contiene 32.560 registros y 9 variables.

Las variables de esta muestra son:

• Age: Edad del individuo.

• Workclass: Categorización del individuo en base al perfil laboral.

• Education_num: Número de años de formación educativa del individuo.

• Marital_status: Estado civil del individuo.

• Occupation: Categorización del individuo en base a la tipología de trabajo.

• Race: Grupo racial al que pertenece el individuo.

• Sex: Género del individuo.

• hours_per_week: Horas por semana trabajadas por el individuo.

• income: Salario (anual) del individuo, en k€.

Estos datos nos ofrecen múltiples posibilidades para consolidar los conocimientos y competencias de manipulación de datos, preprocesamiento, análisis descriptivo e inferencia estadística, así como la regresión (lineal y logística) y el Análisis de Variancia (ANOVA).

Verás que, en relación a estos datos, pondremos el foco en el estudio de la probabilidad de no alcanzar cierto umbral de retribución económica en base a las características descritas en el conjunto de datos.

#################################################################################
## Test de contraste de medias con varianza desconocida para 2 muestras independientes 
#################################################################################
```{r echo=TRUE, message=FALSE, warning=FALSE}
mediaTest <- function(F, M, alfa=0.05,d0=0,twotail=TRUE){
n1 <- length(F) # Tamaño muestra 1
n2 <- length(M) # Tamaño muestra 2
s1 <- sd(F) # Desviación típica muestra 1
s2 <- sd(M) # Desviación típica muestra 2
mean1 <- mean(F) # Media muestra 1
mean2 <- mean(M) # Media muestra 2
# Calculamos los grados de libertad
df <- ((s1^2/n1 + s2^2/n2)^2) / (((s1^2/n1)^2/(n1-1))+((s2^2/n2)^2/(n2-1)))
# Calculamos el valor observado, el estadístico de contraste
tobs <- (mean2-mean1-d0) / sqrt(s1^2/n1 + s2^2/n2)
if (twotail==TRUE){
# Obtenemos el valor crítico que define la región de aceptación
tcritU <- qt(alfa/2, df, lower.tail=FALSE)
# Calculamos el p-valor
pvalue <-pt(abs(tobs), df, lower.tail=FALSE)*2
}
else{ #twotail==FALSE
tcritU <- qt(alfa, df, lower.tail=FALSE)
# Calculamos el p-valor
pvalue <- pt(tobs, df, lower.tail=FALSE)
}

#Mostramos los resultados
result <-c(tobs, tcritU, pvalue, df)
return(result) 
}
```

#################################################################################
## Librerias
#################################################################################
Carga de librerias a utilizar
```{r echo = TRUE, message= FALSE, warning=FALSE}
# Carga de los paquetes R que vamos a usar
library(ggplot2)
library(corrplot)
library(dplyr)
library(stringr)
library(lubridate)
library(reshape)
library(VIM)
library(MASS)
library(robustHD)
library(pastecs)
library(psych)
library(nortest)
```
####################################################
## 2 Lectura del archivo y preparación de los datos.
####################################################
Leer el archivo CensusIncomedada.txt y guardar los datos en un objeto con identificador denominado adult. A continuación, verifica que los datos se han cargado correctamente.

```{r echo = TRUE, message= FALSE, warning=FALSE}
# Guardar en memoría los conjuntos de datos
adult <- read.table('../csv/CensusIncomedata.txt', sep=" ", header=TRUE, dec = ".")
# Verificar la estructura de datos
str(adult)
head(adult)
```

### 2.1 Preparación de Datos
```{r echo = TRUE, message= FALSE, warning=FALSE}
#Quitar espacios en blanco
cols <- c("workclass", "marital_status", "occupation", "race", "sex")
for (i in cols){
  adult[,i] <- trimws(adult[,i], which=c("both","left","right"), whitespace = "[ \t\r\n]")
}
```

```{r echo = TRUE, message= FALSE, warning=FALSE}
#cambio de nombre a la columna "sex" por "gender"
colnames(adult)[7] <- "gender"
```

```{r echo = TRUE, message= FALSE, warning=FALSE}
#convertir a factor las variables char"
adult$gender <- as.factor(adult$gender)
adult$race <- as.factor(adult$race)
adult$marital_status <- as.factor(adult$marital_status)
adult$workclass <- as.factor(adult$workclass)
adult$occupation <- as.factor(adult$occupation)
head(adult)
```

```{r echo = TRUE, message= FALSE, warning=FALSE}
#estudio de la normalidad en "income"
z<-adult$income
hist(z, freq = F, xlim = c(10, 100), border = "gray50")
lines(density(z), ylim = c(0, 0.8), xlim = c(10, 200), lwd = 2)
curve(dnorm(x, mean(z), sd(z)), lwd = 2, col = "blue", add = T)
legend("topleft", c("curva observada", "curva (normal) teórica"),
       lty = 1, lwd = 2, col = c("black", "blue"), bty = "n",
       cex = 0.8)

qqnorm(z)
qqline(z)
lillie.test(z)
```
comprobamos que "income" sigue una distribución Normal, con el test de liliefors, queda claro que no la sigue pues p-value tiene un valor menor a 0.05

```{r echo = TRUE, message= FALSE, warning=FALSE}
# Creo la variable less50 en funcion a income
adult$Less50 <- ifelse(adult$income < 50, 1, 0)
adult$Less50 <- as.factor(adult$Less50)
str(adult)
                     
```



### 2.2 Analisis Visual
```{r echo=TRUE, message=FALSE, warning=FALSE}
boxplot(formula = income~gender, data = adult, main = "Salario Anual por Género", 
     xlab = "Genero", ylab = "Salario", 
     col = c("purple", "blue", "green3"))

```
Vemos que el salario es superior en los hombres que en las mujeres, tambien que hay mas outliers en el género masculino 

```{r echo=TRUE, message=FALSE, warning=FALSE}
boxplot(formula = income~race, data = adult, main = "Salario Anual por Raza", 
     xlab = "Raza", ylab = "Salario", 
     col = c("purple", "blue", "green3", "red", "grey", "yelow"))

```
El salario es superior en las muestras de raza blanca, mientras que el resto está bastante igualado

```{r echo=TRUE, message=FALSE, warning=FALSE}
boxplot(formula = income~workclass, data = adult, main = "Salario Anual por Trabajo", 
     xlab = "Trabajo", ylab = "Salario", 
     col = c("purple", "blue", "green3", "red", "grey", "yelow"))

```
Si hacemos la comparación de salarios por tipo de trabajo, los funcionarios están a la cabeza, seguidos por el sector privado y los autónomos, estos últimos, tienen gran número de outliers por debajo (lo cual indica que podrían declarar el salario mínimo) y por último, el salario más bajo lo tienen los de trabajo desconocido

```{r echo=TRUE, message=FALSE, warning=FALSE}
boxplot(formula = income~marital_status, data = adult, main = "Salario Anual por estado civil", 
     xlab = "Estado Civil", ylab = "Salario", 
     col = c("purple", "blue", "green3", "red", "grey", "yelow"))

```
Vemos que los salarios mas altos son de los casados, pero también son los que tienen mas outliers

```{r echo=TRUE, message=FALSE, warning=FALSE}
boxplot(formula = income~occupation, data = adult, main = "Salario Anual por Ocupacion", 
     xlab = "Ocupacion", ylab = "Salario", 
     col = c("purple", "blue", "green3", "red", "grey", "green1"))

```
Los Blue-collar (obreros) junto con los white-collar (directivos) son los que mayor salario tienen, pero dentro del primer grupo, vemos que hay muchos valores por debajo (outliers) como es normal

```{r echo=TRUE, message=FALSE, warning=FALSE}
# Tres primeras columnas del data frame
adult1 <- subset(adult, select = c("age", "hours_per_week" , "education_num"))
ggplot(data = adult, mapping = aes(x = age)) + geom_bar(colour="green", fill="black")
ggplot(data = adult, mapping = aes(x = hours_per_week)) + geom_bar(colour="green", fill="black")
ggplot(data = adult, mapping = aes(x = education_num)) + geom_bar(colour="green", fill="black")

```
El primer gráfico es del número de muestras por edad.
El segunto son las muestras por horas semanales
El tercero son muestras por nivel de estudios


#############################
## 3 Estadística Inferencial.
#############################

### 3.1 Contrástes de hipóteis

• ¿Cobran los hombres más que las mujeres? Responde a la pregunta con un nivel de confianza del 95%.

• ¿Cobra la gente blanca 6450€ más al año que la gente negra? Responde a la pregunta con un nivel de confianza del 95%.

#### 3.1.1 Hipótesis nula y alternativa (por el género y por el caso racial)

- Hipótesis por Género: 

$H_0 : \mu_1 = \mu_2$

$H_1 : \mu_1 > \mu_2$

Donde $\mu_1$ es el salario de los hombre y $\mu_2$ es el salario de las mujeres

- Hipótesis por Raza:

Hay que extrapolar el importe anual a importe semanal 6450/52=124.04

$H_0 : \mu_1 - \mu_2 = 124.14$  

$H_1 : \mu_1 - \mu_2 < 124.04$

Donde $\mu_1$ es el salario de la gente blanca y $\mu_2$ es el salario de la gente negra

#### 3.1.2 Justificación del test a aplicar (por el género y por el caso racial)

- Caso por Género.

Se asume normalidad ya que el tamaño de la muestra es lo bastante grande, y voy a aplicar un test de hipótesis unilateral de dos muestras aplicando la distribución t pues no se conoce la varianza de la población

- Caso por Raza

Se asume normalidad ya que el tamaño de la muestra es lo bastante grande, y voy a aplicar un test de hipótesis unilateral de dos muestras aplicando la distribución t pues no se conoce la varianza de la población


#### 3.1.3 Aplicación, interpretación y comprobación del test (por el género y por el caso racial)

- Caso por genero
```{r echo=TRUE, message=FALSE, warning=FALSE}
Fs <- adult$income[adult$gender=="Female"] # Mujeres
Ms <- adult$income[adult$gender=="Male"] # Hombres
Result<-mediaTest(Fs,Ms)
Result

t.test(x=Ms,y=Fs)
t.test(Ms,Fs)$p.value
```
El pvalor del test (0) es inferior al nivel de significación (0.05). Además el valor observado 194.11 es mayor
que el valor crítico 1.96. Por tanto, podemos rechazar la hipótesis nula a favor de la alternativa y podemos
concluir que el salario de los hombres es superior al de las mujeres.

- Caso por raza
```{r echo=TRUE, message=FALSE, warning=FALSE}
Ws <- adult$income[adult$race=="White"] # Raza Blanca
Bs <- adult$income[adult$race=="Black"] # Raza Negra
delta <-124.04
Result<-mediaTest(Bs,Ws, d0=124.04)
Result
t.test(x=Ws,y=Bs, delta=delta)
t.test(x=Ws,y=Bs, delta=delta)$p.value
```
El valor p-value es 0, por lo que hay que rechazar la hipótesis nula a favor de la alternativa y concluir que las muestras de raza blanca NO cobran al menos 6450 anualmente más que los de raza negra

################################
## 4 Modelo de regresión lineal.
################################

### 4.1 Estimación de modelos

• Estima un modelo de regresión lineal múltiple que tenga como variables explicativas: age, education_num, hours_per_week y gender, y como variable dependiente el Income.

```{r echo=TRUE, message=FALSE, warning=FALSE}
unique(adult$gender)
Model.a <- lm(income~age+education_num+hours_per_week+gender, data=adult)
summary(Model.a)
```

• Genera un segundo modelo pero esta vez añadiendo la variable race.

```{r echo=TRUE, message=FALSE, warning=FALSE}
Model.b <- lm(income~age+education_num+hours_per_week+gender+race, data=adult)
summary(Model.b)
```

### 4.2 Interpretación de los modelos

Interpreta los modelos lineales ajustados y valora la calidad del ajuste:

– Valora la significación de las variables explicativas.

– Explica la contribución de las variables explicativas en el modelo.

– ¿La inclusión de la variable race ha supuesto una mejora del segundo modelo respecto al primero?

### 4.3 Análisis de residuos

Por último, para profundizar en la calidad del ajuste deben analizarse los residuos que nos indicarán realmente cómo se ajusta nuestro modelo a los datos muestrales. Lo haremos sólo por el segundo de los modelos lineales obtenidos.

• La salida de ‘summary()‘ presenta los principales estadísticos de la distribución de los residuos. Analiza los valores estimados de los estadísticos.

• Realiza ahora un análisis visual de los residuos. ¿Qué podemos decir sobre la bondad de la adecuación del modelo?

### 4.4 Predicción

De nuevo, sólo por el segundo modelo estimado, realiza la predicción del income esperado para las siguientes características: age=24, education_num= “4”, hours_per_week=“40”, gender=" Female“, race=”Black".

```{r echo=TRUE, message=FALSE, warning=FALSE}
datosPre = data.frame(age=24, education_num=4, hours_per_week=40, gender="Female", race="Black")
predict(Model.b, datosPre)
```

Proporciona, además, el intervalo de confianza del 95%.

```{r echo=TRUE, message=FALSE, warning=FALSE}
confint(object=Model.b, level=0.95)
```

##########################
## 5 Regressión logística
##########################

Utilizando las variables explicativas posibles, ajusta un modelo predictivo basado en la regresión logística para predecir la probabilidad de tener un salario menor de 50 k€. Por eso, usaremos la variable dicotómica Less50 que ha creado en el primer apartado, que será nuestra variable dependiente del modelo. 

Para poder estimar de forma más objetiva la precisión del modelo, separaremos el conjunto de datos en dos partes: el conjunto de entrenamiento (training) y el conjunto de prueba (test). Ajustaremos el modelo de regresión logística con el conjunto de entrenamiento, y evaluaremos la precisión con el conjunto de prueba.

Siga los pasos que se especifican a continuación.

– Generar los conjuntos de train y test

– Entrena el modelo

– Interprete el modelo entrenado

– Evalúe la calidad del modelo sobre los datos de test

– Predición

### 5.1 Generación de los conjuntos de entrenamiento y de test

Genere los conjuntos de datos para entrenar el modelo y para testarlo. Puedes fijar el tamaño de la muestra de entrenamiento a un 80% del original.

### 5.2 Modelo predictivo

Entrene el modelo con el conjunto que acaba de generar. Utilice, como valores de referencia, el valor mayoritario de cada variable. Por ejemplo, para race, utilizaremos White.

### 5.3 Interpretación

Interpreta el modelo ajustado. Concretamente, explica la contribución de las variables explicativas con coeficiente estadísticamente significativo para predecir el salario de los individuos.

### 5.4 Matriz de confusión

A continuación analiza la precisión del modelo, comparando la predicción del modelo contra el conjunto de prueba (testing_set). Asumiremos que la predicción del modelo es 1 (salario por debajo de 50k€) si la probabilidad del modelo de regresión logística es superior o igual a 0.5 y 0 de lo contrario. Analice la matriz de confusión y las medidas de sensibilidad y especificidad.

Nota: Toma como categoría de interés que el salario esté por debajo de 50k€. Por tanto, Less50 igual a 1 será el caso positivo en la matriz de confusión y 0 el caso negativo.

### 5.5 Predicción

Utiliza el modelo anterior para realizar predicciones. Haga el cálculo de la predicción manualmente, y use la función predict para validar.

– ¿Con qué probabilidad el salario de un individuo será menor a 50k€ para un hombre blanco de 20 años de edad, autónomo (self-employed), con 3 años de estudios, soltero, trabajando en el sector profesional, y ¿trabajando actualmente unas 25 horas semanales? 

– ¿Con qué probabilidad el salario de un individuo será menor a 50k€ para un hombre negro de 60 años de edad, con trabajo gubernamental, con 15 años de estudios, casado, trabajando como ‘white-collar’, y ¿trabajando actualmente unas 35 horas semanales?

##################################################
## 6 Análisis de la varianza (ANOVA) de un factor
##################################################

### 6.1 Visualización

En este apartado, nos centraremos en analizar la existencia de diferencias significativas de income entre los diferentes grupos raciales. Tomaremos siempre un nivel de significación del 5%.

– Haga un análisis visual de esta dependencia.

### 6.2 Modelo ANOVA

Completa los siguientes apartados:

#### 6.2.1 Formula el modelo

Explica el modelo que se plantea en el ANOVA.

#### 6.2.2 Indica las hipótesis nula y alternativa

Escribid las hipótesis nula y alternativa.

#### 6.2.3 Estima la signifcación del factor grupo racial

Calculad la variabilidad explicada per la variable race sobre la variable income mediante la función anova().

#### 6.2.4 Estima los efectos de los niveles de factor

Interpretad los resultados del modelo generado en el apartado anterior.

#### 6.2.5 Realiza los contrastes dos-a-dos

Para los contrastes dos-a-dos, podeis usar, por ejemplo, la función HSD.test() del paquete agricolae.

#### 6.2.6 Adecuación del modelo

Mostrad la adecuación del modelo ANOVA en los dos siguientes sub-apartados.

##### 6.2.6.1 Homocedasticidad de los residuos El gráfico “Residuals vs Fitted” proporciona información

sobre la homocedasticidad de los residuos. Mostrad e interpretad este gráfico.

##### 6.2.6.2 Normalidad de los residuos Se puede comprovar el supuesto de normalidad de los residuos

con los gráficos usuales. Aplicad también el test de Kruskal-Wallis e interpretad los resultados.


##########################
## 7 ANOVA multifactorial
##########################

La modelización con ANOVA facilita la inclusión de múltiples factores. Estamos interesados en incluir el factor occupation para saber si existen diferencias en los ingresos entre los empleos, a la vez que estimar la existencia de interacción significativa entre ambos factores: grupo racial y empleo.

### 7.1 Estudio visual de la interacción.

• Calcula la tabla cruzada entre razas y empleos para saber cuántas observaciones hay por condición. ¿Se trata de un escenario balanceado? Valora los posibles inconvenientes de la modelización basada en anova en caso de un escenario no balanceado. 

• Representa la interacción entre ambos factores y comenta los gráficos resultantes.

##################
## 8 Conclusiones
##################

Resuma las principales conclusiones del análisis. Para ello, puede resumir las conclusiones de cada uno de los apartados.






-------------------------------------------------------------------------------------------------------------------------------
-------------------------------------------------------------------------------------------------------------------------------
